【裁判字號】    94,易,295
【裁判日期】    950630
【裁判案由】    恐嚇取財等
【裁判全文】
臺灣嘉義地方法院刑事判決               94年度易字第295號
公  訴  人  臺灣嘉義地方法院檢察署檢察官
被      告  庚○○
選任辯護人  何永福律師
被      告  乙○○
                      之2
選任辯護人  王正明律師
上列被告因恐嚇取財等案件，經檢察官提起公訴（94年度偵字第
3461 號），本院判決如下：
    主  文
庚○○意圖為自己不法之所有，以恐嚇使人將本人之物交付，未
遂，處有期徒刑捌月。又傷害人之身體，處拘役拾日，如易科
罰金，以佰元折算壹日。
乙○○傷害人之身體，處拘役拾日，如易科罰金，以佰元折
算壹日。
    事  實
一、乙○○與庚○○前有糾紛，庚○○竟基於意圖為自己不法之
    所有之犯意，先於民國94年4月6日上午10時5分許、11時28
    分許，以公用電話撥打00-0000000號至乙○○所經營位於嘉
    義縣水上鄉○○村○○路○段1465號「錦豐國際傢俱有限公
    司」（以下簡稱『錦豐傢俱』）內，向乙○○之妻丙○○恫
    嚇稱：「... 他（指乙○○）玩我大哥的女人，我們有他的
    照片及光碟，我大哥說絕不放過他，看妳要如何處理，不然
    準備吃子彈」、「... 我現在開二條路讓你們選擇，第一是
    拿800萬出來處理，第二是準備吃子彈... 」等語，後接續
    於94年4月7日下午1時9分許，再度撥打上述之電話與丙○○
    恫嚇稱要丙○○將錢交出，否則將光碟散播等語，使乙○○
    及丙○○心生畏懼，惟乙○○、丙○○未依其指示付款，庚○○因而未能得手。後乙○○於94年4月10日下午4時40分許
    ，約出庚○○到嘉義縣水上鄉回歸村北回公園內談判，兩人
    一言不合，竟基於傷害對方之犯意，相互毆打對方，致使乙○○受有右手第五掌骨骨折之傷害；庚○○受有下顎骨正中
    聯合處與右側下顎骨踝狀突骨折、右側下顎犬齒牙冠斷裂、
    下顎前牙區搖動之傷害。
二、案經乙○○、庚○○訴由嘉義縣警察局水上分局，報請臺灣
    嘉義地方法院檢察署檢察官偵查起訴。
    理   由
一、本件被告庚○○及選任辯護人何永福律師於言詞辯論終結前
    ，以乙○○、丁○○、丙○○之警訊筆錄係審判外陳述、偵
    訊筆錄內證述更未經具結為由，均不同意為證據方法，對證
    據能力異議，公訴人同意丁○○、丙○○警詢筆錄無證據能
    力，而未引為審理時之證據資料，再查同案被告乙○○於警
    詢中所為陳述，檢察官並未舉證證明乙○○於警員調查時所
    為之陳述，有何較具可信之特別情況，且非證明犯罪事實所
    必要（蓋乙○○事後於本院審理時證述明確，無須警詢筆錄
    加以證明），核與刑事訴訟法第159條之2所規定的例外情形
    亦不相符，是乙○○警詢筆錄內陳述，亦無證據能力。
二、再按，證人作證時，應於供前或供後具結，刑事訴訟法第
    187 條第1項定有明文。又被告以外之人（按含共同被告、
    共犯、被害人、證人等），於偵查中向檢察官所為之陳述，
    性質上雖亦屬傳聞證據（審判外之陳述），然因檢察官依法
    有訊問被告、證人及鑑定人之權，證人、鑑定人且須「具結
    」，而檢察官向被告以外之人所取得之陳述，原則上均能遵
    守法律規定，不致違法取供，其可信性極高，為兼顧理論與
    實務，因而於刑事訴訟法第159條之1第2項規定，除顯有不
    可信之情況者外，得為證據（參考刑事訴訟法第159條之1立
    法理由）。從而被告以外之人於偵查中向檢察官所為之陳述
    ，仍應依法具結，始有證據能力，最高法院94年度台上字第
    913號、4 056號、1644號判決可資參照。查證人即共同被告
    乙○○、證人丁○○、丙○○、戊○○、辛○○、吳欲德94
    年7月8日於檢察官偵查中所為之證述，均未經具結，依上開
    說明，應無證據能力。
三、被告庚○○恐嚇取財部分：被告庚○○固坦承於94年4月6日
    有撥打電話至告訴人乙○○所經營之錦豐傢俱，惟辯稱：該
    通電話的內容並非如起訴書所載，只有說乙○○玩大哥的女
    人要他拿出800萬來，但沒有說吃子彈的事云云。經查：
（一）上開恐嚇取財之事實業據告訴人乙○○於本院95年2月23
      日審理時證稱：「（如何知道庚○○的名字？）我在4月7
      日錄到他的錄音帶，丁○○告訴我說這個人她認識。（丁○○與你何關係？）朋友。（為何會把錄音帶給丁○○聽
      ？）因為4月4日我是從她家出來後，被人拿槍押，我從4
      月6日起接到恐嚇電話。是丁○○聽說我發生這件事，主
      動關心，我讓她聽錄音帶，她才說這聲音她認識。」等語
      ；且證人丙○○即94年4月6日、7日於錦豐傢俱內接獲電
      話之人（即告訴人乙○○之妻）亦證稱：「（94年4月6日
      早上，在公司裡是否有接到恐嚇電話？）對。（第一通10
      點10分的恐嚇電話，指明要找誰？）我。（跟你講了什麼
      ？）問我那天我先生的事情，我是否知道，是否知道我先
      生被人拿槍押。（他如何說？）他說我先生和他大哥的女
      人發生關係，叫我拿錢出來處理光碟，並且轉達給乙○○
      知道。我叫他直接找乙○○談，對方表示要我轉述。（對
      方有無用何手段對付你們？）準備800萬元，不然要準備
      吃子彈。
      （94年4月7日有無再接到電話？）有。（何時裝電話錄音
      機？）4月6日下午。（這三通電話是否聲音都相同？）是
      。」等語；並有電話錄音帶1捲，4月7日電話錄音譯文1份
      附於警卷內可參。
（二）另經證人丁○○即被告庚○○與告訴人乙○○共同認識之
      朋友證稱：「（知道乙○○發生何事？）我聽說有人拿槍
      押乙○○，我去找乙○○後，聽錄音帶，認出聲音是庚○○的，才把庚○○約出來。（找乙○○之前，有無跟庚○○聯絡？）他常打電話給我。（有無告訴他乙○○被拿槍
      押？）沒有。但我很怕庚○○，他告訴過我他有槍。他還
      跟我說如果事情辦好，會拿一萬元美金給我，還說他其實
      人在嘉義，並不是在高雄，不要跟其他人說。何時告訴你
      的？）乙○○打電話給我說他被押的隔天。應該是4月4日
      下午。（除了庚○○講這些話以外，還有無跟他聯絡？）
      有，他常打電話給我，我跟他說人家已經有錄音了，不要
      這樣做。他說壹台錄音機沒有什麼用。」等語。若被告庚○○未撥打電話恐嚇告訴人乙○○及其妻丙○○，如何會
      對證人丁○○提及事成後要給她1萬元美金及錄音機也沒
      有用等事？
（三）又被告庚○○確實於94年7月8日檢察官偵訊時供稱：「（
      94 年4月6日你為何打電話給他們（即錦豐傢俱）？）因
      為我朋友告訴我他們私底下講說是我持槍恐嚇的，我人在
      高雄，聽了很不高興，因為明明不是我為何一定要說是我
      做的？（94年4月6日你有無打電話對丙○○說「你先生禮
      拜一差點被抓你應該知道，下次就好運，因他玩我大哥的
      女人，我們有他的照片和光碟，我大哥說絕不放過他，看
      你要如何處理，不然準備吃子彈」及第2通電話說「剛才
      我的小弟表明不清楚，我再明白說一次，你先生在外面玩
      弄我的女人，我有他的照片和光碟，我在嘉義是有名望的
      人，看你對這件事情要如何處理，我有20多名小弟隨時監
      視，叫他不用躲，我現在是開兩條路讓你們選擇，第一是
      拿800萬出來處理，第二是準備吃子彈，你們去商量看看
      ，我會找你們」？有沒有打這兩通電話？）這電話我有打
      ，但是我是經過丁○○訴說給我聽，我才故意打的。（有
      講這些話？）有。（你這兩通電話從哪裡打出來？用哪支
      手機？）兩通都在嘉義用公共電話打的。」等語，業經本
      院於95年1月3日勘驗上開偵訊光碟確認無誤，若被告並未
      撥打電話，豈有承認犯罪之理？且被告庚○○既然坦承撥
      打94年4月6日之2通電話，再觀之4月7日電話錄音譯文與4
      月6日之電話內容，均是提及『以金錢贖回光碟』之事，
      顯然具有關連性，若是由他人撥打，豈有如此巧合之理？
      參酌丁○○之證詞，堪信上開電話均是由被告庚○○所為
      無疑。
（四）再者，被告庚○○於94年5月28日警詢時原供稱：「（告
      訴人乙○○指稱94年4月4日凌晨0時20分許，他在嘉義市
      ○○街140巷所停放之車輛旁，被你持槍挾持他本人，有
      無此事？）無。我94年4月4日21時許至高雄縣鳳山市找我
      表哥，至4月6日22時許才回嘉義市，其期間都與表哥（叫
      『進發』）在一起。（告訴人乙○○稱94年4月6日你曾打
      電話至他所經營的錦豐傢俱…你作何解釋？）這些事情我
      不知道，他被持槍挾持的事，我的朋友打電話告訴我的，
      我才知道，其他我不知道。」云云；然經警調取被告庚○○所使用之0000000000號行動電話通聯記錄，並比對證人
      丁○○所使用之0000000000號行動電話通聯記錄，確認被
      告庚○○於94年4月6日當日晚間9時許，與證人丁○○有
      數筆通話紀錄，被告庚○○當日確實有使用上開行動電話
      後，復查得被告所使用之0000000000號行動電話於94年4
      月6日早上時間係使用嘉義縣水上鄉附近、中午時間使用
      台南縣白河鎮附近，下午3時過後則均使用嘉義市區內之
      基地台通話，依通訊基地台位置顯示，被告庚○○並未如
      其所供述是在高雄地區後，被告始改稱94年4月6日24時回
      到嘉義；並在檢察官偵訊時坦承以嘉義地區公共電話撥打
      4月6日之兩通電話，則若非被告情虛，豈有捏造人在高雄
      說詞之理？又庚○○在警詢時表示：平常與人交談國、台
      語都有（見警卷第6頁），卻於本院審理時供稱：不會說
      台語云云；顯然因為94年4月7日電話錄音帶內聲音為台語
      口音之故，更可見被告庚○○之辯解有矛盾之處，而不可
      採信。
（五）綜上所述，被告庚○○恐嚇取財之事證明確，其犯行堪以
      認定。
四、被告庚○○與被告乙○○傷害部分：被告庚○○辯稱：94年
    4月10日在水上鄉北回公園是遭被告乙○○毆打，乙○○所
    受第五掌骨骨折之傷勢，乃因出拳毆打伊所造成云云；被告
    乙○○則辯稱：當時被告庚○○惡言相向，並欲出手打伊，
    因為用手掌去擋，才造成第五掌骨骨折，被告庚○○自行滾
    下樓梯摔倒，並非因其毆打而受傷云云。經查：
（一）被告庚○○與被告乙○○於94年4月10日在北回公園內互
      毆之事實業經被告乙○○以證人身份結稱：「（94年4月
      10日下午，有幾人去北回公園？）我給甲○○載，辛○○
      帶丁○○先到。（到場多遠距離認出庚○○是拿槍押你的
      人？）我到現場時，辛○○、丁○○、庚○○、戊○○都
      已經在北回公園階梯上，我約6、7公尺距離內認出。（誰
      先動手？）庚○○。（動手對象？）就是我。（他們後來
      有無把你拉開？）有。甲○○就把我帶走。當時我們是互
      毆。（從互毆到被拉走，時間？）沒有多久，只打了幾下
      ，就被拉開。」等情明確；且與證人丁○○即在場之人證
      稱：「（到場後談了哪些事情？）乙○○問庚○○事情，
      後來打起來，我不敢看。（用何名義約庚○○出來？）我
      跟他說我老公答應要讓我跟他一起走。庚○○相信我要和
      他走，他才出來。（如何打起來有無看到？）我抱小孩躲
      到旁邊，不敢看。我只有看到庚○○大聲先動手。（幾個
      人打架？）在場的被告兩個。」等語（見本院95年2月23
      日審判筆錄）；證人甲○○即在場之人證稱：「（如何打
      起來？）不曉得。我當時開車載老闆去，我去上廁所，回
      來就看到他們在打架。（然後你做何事？）把他們拉開。
      我還有另一個辛○○把人拉開，戊○○也有拉開。（戊○○有無打你老闆？）當時很混亂。我只看到乙○○、庚○○在扭打。」等語；證人辛○○即在場之人證稱：「（被
      告二人他們如何講話？）庚○○過來後，乙○○說我與你
      無冤無仇，為何要恐嚇我。庚○○說恐嚇你也算剛好而已
      ，不算什麼。（如何起衝突？）庚○○這樣講，雙方就打
      起來。（乙○○有無打庚○○？）兩個打來打去。（有無
      看到何人先出手？）庚○○口氣不好，動作好像要打人，
      乙○○自衛。」等語之情形相互符合；堪信當日被告2人
      是互毆，而非僅有被告乙○○出手毆打庚○○。
（二）被告庚○○受有下顎骨正中聯合處與右側下顎骨踝狀突骨
      折、右側下顎犬齒牙冠斷裂、下顎前牙區搖動之傷害等情
      ，有財團法人聖馬爾定醫院診斷證明書附卷可參。又被告
      乙○○確實受有第五掌骨骨折之傷害等情，則有江啟生診
      所開立診斷證明書可稽；被告庚○○雖質疑被告乙○○若
      係94年4月10日受傷為何遲至26日才到江啟生診所就診？
      然乙○○證稱：「（為何診斷證明書日期是4月26日？
      ）因為我沒有想到會要用到這些事情。（何時去江啟生診
      所看診？）我先去國術館後，他們建議要照Ｘ光，才去江
      啟生診所。診斷證明是後來才開的。」等情明確；且經證
      人己○○即世傳國術館之整復師證稱：「（乙○○在九十
      四年四月初有無到你們國術館？）有。（當時他診斷出的
      症狀？）外觀判定腫脹，我就建議他到檢驗所拍照，結果
      是骨折。（受傷部位？）右手第五指掌骨。（到檢驗所拍
      照的照片，你有無看到？）有，我立刻看到。（（請提示
      Ｘ光片）是否可以確認是乙○○為當時拍攝右手第五指掌
      骨骨折的Ｘ光片？）是，如果沒有記錯，Ｘ光片上黑色箭
      頭記號是我當初在上面註記。」；並經證人壬○○即信安
      病理檢驗所負責人證稱：伊所開立之檢驗所在世傳國術館
      對面，世傳國術館有病患受傷，經常會請他們到我們等情
      （見本院95年6月21日審判筆錄），並有被告乙○○提出
      之Ｘ光片1張可資參考。是被告乙○○確實因與被告庚○○互毆，致受有第五掌骨骨折之傷害，堪以認定。
（三）又證人戊○○即在場之人亦為被告庚○○之朋友雖證稱：
      「（去到現場，其他人到了嗎？）還沒有。（後來發生何
      事？）講兩句就吵架。（講何事？）忘記。（打架情形？
      ）乙○○和某人就打庚○○，打沒兩、三下庚○○就倒在
      地上，甲○○就叫我趕快把庚○○帶走。（庚○○有無打
      乙○○？）我確定沒有。因為庚○○被打沒兩下，就已經
      倒在地上，嘴巴都是血。」云云；惟與上開證人丁○○、
      辛○○、甲○○證述之情節不符，且證人戊○○為被告庚○○之朋友，證詞難免偏頗，又被告乙○○確實受有第五
      掌骨骨折之傷害，如被告庚○○為出手毆打乙○○，乙○○如何會受傷？是證人戊○○之證詞，自難作為有利於被
      告庚○○之認定。
（四）綜上所述，被告庚○○、乙○○互毆之事證明確，渠等傷
      害犯行堪以認定。
五、核被告庚○○所為係犯刑法第346條第3項、第1項之恐嚇取
    財未遂罪、第277條第1項之傷害罪；被告乙○○所為係犯刑
    法第277條第1項之傷害罪。被告先後3次撥打電話之行為，
    在時間差距上，難以強行分開，且係為達其恐嚇取財之目的
    對被害人持續施壓，侵害相同之法益，在刑法評價上，應視
    為數個舉動之接續施行，較為合理，為接續犯，僅論以一罪
    。又被告庚○○雖著手於恐嚇取財行為之實施，惟尚未取得
    他人之物，其犯行僅止於未遂，爰依刑法第26條前段之規定
    減輕其刑。被告庚○○之恐嚇行為，致乙○○、丙○○2人
    心生畏懼之結果，侵害2個人法益，為想像競合犯，應僅從
    一重論以恐嚇取財未遂罪。又其所犯恐嚇取財與傷害罪間犯
    意不同、手段互殊，應分論併罰。爰審酌被告2人並無前科
    之素行，被告庚○○不思正途賺取報酬，竟以電話恐嚇被害
    人之犯罪手段，對於被害人所生之損害非輕，無視法律規範
    之態度，且犯後否認犯行不知悔悟，被告乙○○出手毆打庚○○之原因、被告2人所受之傷勢等一切情狀，分別量處如
    主文所示之刑，並均就拘役部分諭知如易科罰金之折算標準
    ，以資懲儆。
據上論斷，應依刑事訴訟法第299條第1項前段、刑法第56條、第
、第346條第3項、第1項、第277條第1項、第26條、第55條、第
41條第1項，罰金罰鍰提高標準條例第1條前段、第2條，判決如
主文。
本案經檢察官王振名到庭執行職務。
中    華    民    國    95    年    6     月    30    日
                  刑事第二庭   審判長  法  官  夏金郎
                                       法  官  盧鳳田
                                       法  官  洪嘉蘭
以上正本證明與原本無異。
如不服本判決，應於判決送達後10日內，向本院提出上訴狀。
中    華    民    國    95    年    6     月    30    日
                                       書記官  吳明蓉
中華民國刑法第346條
意圖為自己或第三人不法之所有，以恐嚇使人將本人或第三人之
物交付者，處6月以上5年以下有期徒刑，得併科1千元以下罰金
。
以前項方法得財產上不法之利益，或使第三人得之者，亦同。
前二項之未遂犯罰之。
中華民國刑法第277條
傷害人之身體或健康者，處 3 年以下有期徒刑、拘役或 1 千元
以下罰金。


司法院資訊處製作；財團法人民間司法改革基金會備份。
